臺灣士林地方法院刑事判決　　　　　　　　　　　　　　九十年度訴字第四四九號
　　公　訴　人　臺灣士林地方法院檢察署檢察官
　　被　　　告　甲○○
　　選任辯護人　陳雅萍
右列被告因公共危險等案件，經檢察官提起公訴（九十年度偵字第八二九五號），本
院判決如左：
    主  文
甲○○被訴公共危險、恐嚇部分均無罪。
其餘被訴毀損部分公訴不受理。
    理  由
壹、無罪部分：
一、公訴意旨及檢察官蒞庭論告時擴張犯罪事實意旨略以：被告甲○○與乙○○原為
    男女朋友關係，二人自民國九十年八月八日上午起，即在臺北縣汐止市○○○路
    （起訴書誤載為樟樹路一段）一八０號十一樓發生爭執，至同日下午四時十分許
    ，因乙○○拒絕將住處大門開啟，甲○○遂於門外樓梯間與乙○○爭吵，於爭吵
    之際，甲○○竟基於毀損之故意，持磚塊敲擊、刻劃該處大門，致大門上玻璃產
    生劃裂痕，減損其防禦及美觀功能（毀損部分另為不受理之諭知，詳如理由貳所
    述）；然因乙○○仍拒絕開門，甲○○憤而持打火機，點燃置於大門旁鞋櫃下之
    報紙，欲燒燬乙○○住宅，以加害生命、身體、財產之事，恐嚇乙○○，致生危
    害於安全，經乙○○通報警衛陳金波上樓撲滅火勢，始未釀成災害，因認被告涉
    犯刑法第一百七十三條第三項、第一項放火燒燬現供人使用之住宅罪及同法第三
    百零五條恐嚇罪。
二、按犯罪事實應依證據認定之，無證據不得推定其犯罪事實；又不能證明被告犯罪
    者，應諭知無罪之判決，刑事訴訟法第一百五十四條、第三百零一條第一項分別
    定有明文。次按認定不利於被告之事實，須依積極證據，苟積極證據不足為不利
    於被告事實之認定時，即應為有利於被告之認定，更不必有何有利之證據，最高
    法院著有三十年上字第八一六號判例可資參照。
三、公訴人認被告甲○○涉有刑法放火未遂及恐嚇犯行，無非係以：被告自白與乙○
    ○發生爭執，持磚塊劃玻璃及以打火機點燃報紙，並有告訴人乙○○指述大門玻
    璃遭被告毀損及被告放火之事實、證人陳金波證稱其至十一樓門前見到報紙已點
    燃，即將火撲滅之事實及照片八幀證明現場玻璃遭毀損及火勢撲滅後之情形，執
    為論據。
四、訊據被告甲○○堅決否認涉有放火燒燬現供人使用之住宅未遂及恐嚇犯行，辯稱
    ：伊雖點火燃燒報紙，但目的是為了引起男友乙○○之注意並開門讓其進入，並
    無燒燬住宅之故意，且亦無恐嚇加害乙○○之行為等語。經查：
  (一)刑法第一百七十三條第三項、第一項放火燒燬現供人使用之住宅未遂罪部分：
    1.質之證人乙○○於本院訊問時結證稱：九十年八月八日上午起，即與被告為返
      還手機事爭吵，覺得被告很煩，當天因沒有辦法忍受被告的騷擾行為，所以報
      警處理好幾次，一直吵到下午四點就趕被告出去，把臺北縣汐止市○○○路一
      八０號十一樓住處鐵門關起來，剛開始被告有離開，後來不甘心又折回在門外
      跟伊隔著鐵門吵架，伊覺得很煩，不讓被告進來，因鐵門有二道，裡面一道是
      不透明的小鐵門，剛開始吵架時小鐵門是打開的，外面一道是有玻璃的大鐵門
      ，上下二部均有網狀鐵格，兩面裝有強化玻璃，吵架時可以看到對方，也可以
      聽到彼此聲音，後來感到很煩，就把小鐵門關上，嗣感覺外面很吵，就打開小
      鐵門罵被告幾句，之所以通知警衛及報警處理，是不能忍受被告的騷擾行為且
      被告反應激動，並非因為害怕家門口的鞋櫃被燒掉，另因為當天報案多次，警
      察已經很反彈，而當時伊真的很生氣，希望警察能來處理，所以講的很嚴重才
      說害怕鞋櫃被燒掉等語在卷（本院九十年十二月六日、九十一年一月二十八日
      訊問筆錄），詰之證人即臺北縣警察局汐止分局社后派出所警員林建興於本院
      調查中結證：伊第一次於九十年八月八月下午二點左右，到樟樹一路一二九巷
      二十三號三樓乙○○住處，黃某報案內容是說他的女友騷擾他，到現場後，發
      現被告在乙○○家裡面，然後黃某要警員請被告出去，被告也答應，第二次，
      是不到一小時，乙○○又報案，說他的女友要放火燒他的房子，要警員趕快去
      樟樹一路一八０號十一樓處理等情（本院九十一年一月二十八日訊問筆錄），
      就證人乙○○、林建興二人所證參互以觀，堪認被告與證人乙○○於案發當日
      確已爭吵良久，乙○○係因不耐被告吵鬧、騷擾始報警處理。
    2.就被告點燃報紙之目的為何，此據被告於本院調查時供稱：「（你當時拿打火
      機點燃報紙的情形如何？）當時報紙散開在鞋櫃下面，我記得我從鞋櫃下面抽
      出壹張報紙，點燃報紙角落，我試圖去引告訴人出來，後來報紙點不太著，點
      了好幾下才點燃，後來發出火花時，我很害怕，我就隨意踩幾下，我看告訴人
      不理我，我就下樓。」（本院九十一年一月七日訊問筆錄），核與證人乙○○
      於本院訊問時結證：之後有看到被告拿打火機，小鐵門就沒有再關上，她拿打
      火機，抽出一張原來門外墊在鞋櫃下的報紙，鞋櫃未倒下，被告按打火機，把
      報紙點燃，想要用煙燻，引起伊之注意（本院九十年十二月六日訊問筆錄），
      「（被告拿磚塊在你家鐵門劃及燒報紙的目的？）被告希望我開門讓她進去。
      」、「（你覺得被告點燃報紙的目的？）讓我開門，被告知道我會出去，叫她
      不要亂來。」（本院九十一年一月二十八日訊問筆錄），及證人林建興結證：
      警員到現場時乙○○不敢開門，他說怕被告進去又不走，他隔著鐵門指說被告
      在樓梯上面，然後被告才走下來（本院九十一年一月二十八日訊問筆錄）各等
      語相符，足見被告確實因為男友乙○○不讓其進入住處，始點燃報紙，被告所
      辯此舉僅欲吸引乙○○注意等語，洵屬非虛。
    3.被告點燃報紙及事後滅火之情形，業據證人乙○○於本院結證以：其在家裡面
      聞到煙味，以為是鞋櫃燃燒很嚴重，但去看時，就不緊張，因為火不大，伊在
      門口看，才知道被告隔著鐵門站在離家門約五十公分、離鞋櫃約十五公分距離
      ，繼續點打火機，燃燒一張報紙，報紙上有些微火星，沒有燃燒起來，伊聞到
      煙味後有罵被告，但知道若馬上叫管理員、警察來處理，被告會嚇到，故等到
      報紙有煙，其上有一點火，但快要熄滅了，被告還試圖點燃報紙，才叫管理員
      來，被告有踩幾下報紙，後來跑掉，伊本來想出去踩火，但怕被告衝進來，所
      以等管理員來，管理員上來時，只剩下一點火，就踩一、二下把火踩熄等情綦
      詳（本院九十年十二月六日、九十一年一月二十八日訊問筆錄）；另據證人即
      保全人員陳金波於本院訊問時結證：伊於九十年八月八日下午四點，在汐止市
      ○○○路一六六號路易市社區擔任保全工作，有收到編號０四一一０二即乙○
      ○住處打電話來說上面有人在燒報紙，伊接到電話後，坐電梯趕到現場約花二
      、三分鐘，十一樓電梯門打開時，現場沒有很亂，看到鞋櫃斜躺，報紙散落地
      上，離鞋櫃不遠，有二、三支拖鞋掉落地上，另有報紙在燃燒，距離鞋櫃及散
      落之報紙約三、四十公分距離，火勢快熄滅的形狀，當場沒有看到其他人，只
      看到黃先生坐在屋內椅子上打電話，伊用腳去踩熄火苗等語明確（本院九十年
      十二月六日訊問筆錄）；並據證人林建興結證稱：伊到現場時，發現門口的鞋
      櫃被翻倒，地上有一張燒過的報紙，火已經被踩熄，燃燒的情形不是很嚴重等
      語在卷（本院九十一年一月二十八日訊問筆錄）。細繹證人三人前開所言，可
      知被告僅係點燃一張報紙，且未放任使火勢蔓延其他物品，核非放火燃燒住宅
      ，另被告亦主動欲踩熄火苗，可見其並無放火燒燬住宅之主觀意圖及客觀行為
      。
    4.至證人乙○○於警訊時雖指稱：「‧‧‧看到甲○○手持燃燒的報紙，地上鞋
      櫃旁也有一堆燃燒報紙‧‧‧我看見她在放火我害怕她把我家鞋櫃燒燬‧‧‧
      甲○○只燒燬我鞋櫃上的報紙‧‧‧我看到甲○○手持燃燒報紙並繼續用打火
      機點燃手上的報紙‧‧‧」（偵卷第七頁背面、第八頁正面），惟其於本院訊
      問則結證：「‧‧‧她拿打火機，抽出一張原來我們墊在鞋櫃下的報紙‧‧‧
      （你當時有無擔心被告燒燬你家鞋櫃？）不會。‧‧‧」（本院九十年十二月
      六日訊問筆錄第七頁、第八頁），其證言已有前後陳述不一之瑕疵可指。再依
      偵查卷附現場照片觀之，當日燃燒者僅某張報紙之一角，非如證人乙○○於警
      訊時所稱鞋櫃旁有一堆燃燒報紙，可知被告係於案發現場鞋櫃下一堆報紙中抽
      出其中一張，遠離鞋櫃後加以點火，並非直接於鞋櫃上點燃報紙，此由現場物
      品及鞋櫃上並無任何燃燒痕跡亦可佐證，以證人乙○○自承於案發當日曾與被
      告嚴重爭執，為求警方得將被告帶走而報警處理，是其警訊時誇大其詞實無可
      厚非，尚無法徒以證人乙○○於警訊時之證言，執為不利於被告之認定，應以
      本院訊問時之陳述與事實相符而可採信。
    5.另被告點燃報紙後延燒之情形，證人乙○○於本院結證以：「（當時管理員沒
      有上來，報紙散落的位置是否足以點燃其他易燃物品的危險？）完全不會，偵
      卷第十二頁上方照片所示報紙的位置，四周沒有其餘的物品，距離鞋櫃約壹個
      鐵門的寬度。」、「（被告點火後，你家門口的東西有無被煙燻黑？）都沒有
      ，牆壁也沒有。」（本院九十年十二月六日訊問筆錄），核與被告所供：「（
      你點燃的報紙，有無延燒到旁邊的報紙或者其他物品？）我確定沒有，我丟在
      門邊。」（本院九十一年一月七日訊問筆錄）相符，並有照片附卷可憑，益徵
      被告並無放火燒燬住宅之故意。
    6.綜上所述，被告於案發當日因與證人乙○○發生爭執，於要求開門未獲置理，
      為引之注意，遂以打火機點燃一張報紙，希冀乙○○目見火光或嗅聞煙味得開
      門制止，以達令其開門之目的，詎乙○○不為所動，被告此舉未能奏效，隨即
      以腳將火踩熄，嗣因有他人上樓，被告心驚而離開，顯見被告點火之動機純為
      引起告訴人注意，無法達成目的即熄滅火源，主觀上並無放火燒燬住宅之意圖
      。否則，倘被告有放火燒燬住宅之意圖，則其大可放火直接點燃鞋櫃旁堆疊之
      報紙，如此火勢始有蔓延之可能，何需大費周章只抽取其中一張報紙並遠離其
      餘易燃物而予點燃，足見被告於點火時，尚知避開任何易燃物，注意不令火勢
      有任何擴大延燒之危險，且於點火後火勢未擴大前即迅速滅熄，並無放任不理
      ，該火源對建築物亦未發生燒燬或燻黑之結果，由被告點火前後行為觀之，益
      見被告確無放火燒燬住宅之意圖。再者，被告所點燃者僅為一張報紙，係單純
      燃燒報紙之行為，並無燒燬住宅之舉止，且被告於報紙點燃後即將火源踩熄，
      縱如證人所言，尚留些許餘火，然亦係證人上樓，被告急於躲避而無心殘留，
      惟與該點燃之報紙相距一定之距離旁，並無何等易燃物，易言之，縱無管理員
      上樓將餘火踩熄，被告點燃之火源亦會因報紙燒盡而熄滅，實不足導致燒燬住
      宅之結果，其點燃之報紙實際上亦未燒燬或燻黑住宅，足見被告亦無放火燒燬
      住宅之客觀行為，其點燃報紙之行為固屬非是，然究與刑法第一百七十三條第
      三項、第一項放火未遂罪之構成要件有間，自難以該罪相繩。
  (二)刑法第三百零五條恐嚇罪部分：
    1.按刑法第三百零五條之恐嚇罪，所稱以加害生命、身體、自由、名譽、財產之
      事，恐嚇他人致生危害於安全者，係指以使人生畏怖心為目的，而通知將加惡
      害之旨於被害人而言（最高法院五十二年度臺上字第七五一號判例意旨參照）
      。而該條文既係規定「致生危害於安全」，即必其恐嚇致受加害之通知者，心
      生恐怖，而有不安之感覺，始符犯罪構成要件（二十六年渝非字第十五號判例
      ，陳樸生刑法實用第六八八頁，韓忠謨著刑法論第三七五頁，陳煥生著刑法分
      則實用第二八七頁，趙琛著刑法分則實用第七三三頁，資料來源：臺灣高等法
      院歷年法律座談會彙編下冊第三六五至三六六頁）。
    2.經查，證人乙○○於本院調查時結證稱：被告用墊在鞋櫃下面的磚頭去敲伊家
      的門，其認為被告點燃打火機是為了引其注意，「（被告點火的行為，你是否
      害怕？）不會，我只感到很煩」（本院九十年十二月六日訊問筆錄），「（被
      告拿磚塊在你家鐵門劃及燒報紙的目的？）被告希望我開門讓她進去。」、「
      （被告與你爭執時，有無以任何的言語表示要加害你的生命、身體、財產，使
      你心生恐懼？）沒有，被告只說你給我開門。」、「（被告說你給我開門口氣
      如何？）邊哭邊講，很激動的說的。（你聽到被告說後，你如何處理？）我不
      心軟，一樣把被告關在外面。」、「（被告點燃報紙的動作，是否讓你害怕？
      ）不會。」、「（你覺得被告點燃報紙的目的？）讓我開門，被告知道我會出
      去，叫她不要亂來。」（本院九十一年一月二十八日訊問筆錄）等情綦詳，足
      證被告陳稱為引起男友乙○○注意而以磚塊劃門及點燃報紙等辯解，應屬實在
      。是被告點燃報紙之動機在於吸引證人乙○○注意，以達令其開門之目的，並
      無恐嚇之故意，且證人乙○○對於被告無理取鬧之行為僅覺心煩，並未因而心
      生畏怖，其行為亦無危害，自與刑法恐嚇罪之構成要件不符。
    此外，本院依職權調查結果，復查無其他積極證據足資認定被告有何公共危險、
    恐嚇犯行，此部分既不能證明被告犯罪，揆諸前揭說明意旨，爰均為無罪判決之
    諭知。
貳、不受理部分：
一、公訴意旨略如理由欄壹、一所示，因認被告甲○○涉有刑法第三百五十四條毀損
    罪嫌。
二、按告訴乃論之罪，告訴人於第一審辯論終結前得撤回其告訴，又告訴經撤回者，
    應諭知不受理之判決，刑事訴訟法第二百三十八條第一項、第三百零三條第三款
    分別定有明文。
三、查本件告訴人乙○○告訴被告甲○○毀損案件，起訴書雖未引用刑法第三百五十
    四條文，惟於事實欄已明確記載毀損之事實，且公訴人蒞庭論告時，已補充起訴
    法條，此部分依同法第三百五十七條之規定，須告訴乃論。茲據告訴人於九十年
    十二月六日撤回告訴，依照首開說明，爰諭知不受理之判決。
據上論斷，應依刑事訴訟法第三百零一條第一項、第三百零三條第三款，判決如主文
。
本案經檢察官吳怡明到庭執行職務。
中      華      民      國      九十一      年    三    月    二十九    日
                            臺灣士林地方法院刑事第四庭
                                            法  官  黃  潔  茹
右正本證明與原本無異。
如不服本判決，應於判決送達後十日內，向本院提出上訴狀。
                                            書記官  柳  瑞  宗
中      華      民      國      九十一      年    四    月     十六     日
